臺灣高雄地方法院刑事判決　　　　　　　95年度訴字第3319號
公　訴　人　臺灣高雄地方法院檢察署檢察官
被　　　告　甲○○
　　　　　　　　　　樓（
選任辯護人　劉新安律師
上列被告因毒品危害防制條例案件，經檢察官提起公訴（95年度
偵字第20737 號），本院判決如下：
    主  文
甲○○持有第二級毒品達一定數量，累犯，處有期徒刑拾月。扣
案之MDMA伍拾顆，均沒收銷燬之。
    事  實
一、甲○○前於民國93年間因違反毒品危害防制條例案件，經臺
    灣臺東地方法院以94年度東簡字第7 號判處有期徒刑3 月確
    定，並於94年10月6 日（起訴書誤載為94年9 月9 日）易科
    罰金執行完畢。詎猶不思悔改，明知MDMA係屬毒品危害防制
    條例列管之第二級級毒品，不得非法持有，竟於94年12月19
    日晚間10時許，在高雄市○○區○○路、民族路口，向真實
    姓名不詳綽號「黑面」之成年男子，以新臺幣（下同）1 萬
    之代價，購買第二級毒品MDMA（俗稱搖頭丸）50顆（驗前淨
    重13.01 公克，驗後淨重12.98 公克）而持有之，並將之置
    於不知情之趙安良位在高雄市○○區○○路62巷7 號23樓之
    3 住處房間內藏放。嗣經警於94年12月21日13時許，持搜索
    票至上址趙安良住處搜索，當場扣得第二級毒品MDMA50顆（
    驗前淨重13.01 公克，驗後淨重12.98 公克），而查悉上情
    。
二、案經臺灣高雄地方法院檢察署檢察官自動檢舉偵查起訴。
    理  由
壹、證據能力部分：
    按法院或檢察官得囑託醫院、學校或其他相當之機關、團體
    為鑑定，或審查他人之鑑定，並準用第203 條至第206 條之
    1 之規定；鑑定之經過及其結果，應命鑑定人以言詞或書面
    報告，刑事訴訟法第208 條第1 項前段、第206 條第1 項分
    別定有明文。是經法院、檢察官囑託相當之機關為鑑定後，
    經鑑定人以書面報告其鑑定之結果者，即屬刑事訴訟法第
    159 條第1 項所謂之「法律有規定者」，不受該條項規定「
    不得作為證據」之限制；且刑事訴訟法第208 條第1 項前段
    對於法院或檢察官囑託相當之機關為鑑定之情形，僅規定：
    「準用第203 條至第206 條之1 之規定」，至於刑事訴訟法
    第202 條有關「鑑定人應於鑑定前具結」之規定，則不在準
    用之列。故於法院或檢察官囑託相當之機關為鑑定，而該受
    囑託機關以書面報告鑑定結果之情形，既非屬依法應具結者
    。是同法第158 條之3 有關「證人、鑑定人依法應具結而未
    具結者，其證言或鑑定意見，不得作為證據」之規定，於此
    時即無適用之餘地。是以，臺灣高雄地方法院檢察署檢察官
    囑託高雄醫學大學附設中和紀念醫院就扣案MDMA、愷他命進
    行鑑定，本院囑託行政院衛生署管制藥品管理局、高雄市立
    凱旋醫院及法務部調查局就扣案愷他命進行鑑定，上開鑑定
    單位之鑑定書或檢驗報告均已就其鑑定之過程、依據及結論
    詳予記載，自得作為證據，先予敘明。
貳、實體部分：
一、訊據被告對上揭犯罪事實坦承不諱，且扣案50顆綠色錠劑經
    送高雄醫學大學附設中和紀念醫鑑定結果，確呈MDMA陽性反
    應（驗前淨重13.01 公克，驗後淨重12.98 公克），有該院
    95年3 月28日0000-000號檢驗報告乙紙在卷可憑（見偵查卷
    第7 頁），足見被告自白，核與事實相符，堪予採為認定事
    實之基礎。是被告持有第二級毒品MDMA之犯罪事實，已堪認
    定，應予依法論科。
二、論罪科刑部分：
(一)查MDMA係屬毒品危害防制條例所稱第2 條第2 項第2 款之第
    二級毒品，不得販賣及持有。被告持有第二級毒品MDMA驗前
    淨重合計13.01 公克，已逾行政院所發布轉讓持有毒品加重
    其刑之數量標準第2 條第1 項第2 款所規定之淨重10公克以
    上，是核其所為，係犯毒品危害防制條例第11條第2 項、第
    4 項之持有第二級毒品達一定數量罪，公訴意旨認被告所為
    係犯毒品危害防制條例第5 條第2 項之意圖販賣而持有第二
    級毒品罪，尚有未恰（理由詳後述），惟其基本社會事實既
    係同一，自應由本院依法變更檢察官所引之起訴法條予以審
    理。查被告前於93年間因持有第二級毒品MDMA案件，經臺灣
    臺東地方法院以94年度東簡字第7 號判處有期徒刑3 月確定
    ，並於94年10月6 日易科罰金執行完畢，此有該刑事判決書
    及臺灣高等法院被告前案紀錄表各乙份在卷可憑，其受有期
    徒刑執行完畢後，5 年內故意再犯本件最重本刑為有期徒刑
    以上之罪，為累犯，應依刑法第47條第1 項規定，加重其刑
    （被告行為後關於累犯之規定雖經修正，惟因被告之前案非
    屬軍法裁判，而其本案復係故意犯罪，故被告此部分犯行之
    累犯規定修正前後實質內容並無變動，自不生新舊法比較之
    問題，而應直接適用裁判時法，應予指明）。
(二)爰審酌被告明知MDMA係我國列管之第二級毒品，且前已有持
    有第二級毒品MDMA之前科，竟無視政府管制毒品之禁令及查
    緝毒品之決心，復向他人購入50顆MDMA而持有之，所為不僅
    破壞社會秩序，倘進而施用亦足戕害身心健康，自應予以非
    難，惟念其始終坦承持有犯行，犯後態度尚可，並慮及其持
    有之數量、動機、目的等一切情狀，酌情量處如主文所示之
    刑，以資懲儆。又扣案之50顆MDMA，屬毒品危害防制條例第
    2 條所管制之第二級毒品，不論屬於犯人與否，應依同條例
    第18條第1 項前段規定，宣告沒收銷燬之。
(三)至警方在趙安良前揭住處扣得之第四級管制藥品原料甲基麻
    黃鹼5 包（驗後毛重32公克）、分裝夾鍊袋5 大包，以及在
    被告位於高雄市○○區○○路62巷7 號30之3 樓住處扣得之
    鐵盤1 個、塑膠吸管1 支等物品，與被告本件持有第二級毒
    品犯行，並無直接關聯，爰不予宣告沒收。
三、公訴意旨雖認：被告於前揭時、地向綽號「黑面」之成年男
    子購得之MDMA50顆後，欲利用聖誕節派對之機會出售前揭
    MDMA 毒 品，旋於翌日（20日）前往位於高雄市某處之「小
    北百貨超商」內，購得大、中、小之夾鍊袋共5 大包欲予以
    分裝，並將購得之前揭50顆MDMA毒品連同夾練袋一併放置於
    不知情之趙安良位在高雄市○○區○○路62巷7 號23樓之3
    住處房間內，伺機出售。因認被告涉犯毒品危害防制條例第
    5 條第2 項之意圖販賣而持有第二級毒品罪嫌等語。
(一)訊據被告固不否認有於上揭時、地為警查獲其持有第二級毒
    品MDMA50顆及夾鍊袋5 大包，惟堅詞否認有何意圖販賣而持
    有第二級毒品之犯行，辯稱：扣案之MDMA係其與「小劉」「
    小山」「小婷」為歡慶聖誕節而共同合資向「黑面」購買，
    其所出資購買之MDMA係準備在聖誕派對上供自己施用或無償
    提供予其他朋友施用，伊絕無出售扣案MDMA以營利之意圖等
    語。
(二)按意圖販賣而持有毒品之罪，須非以營利之意圖而販入，或
  　因其他行為而持有，嗣起意販售圖利，尚未著手於販賣之行
    為者而言，始足該當（最高法院90年度臺上字第2046號、92
    年度臺上字第1275號判決意旨足資參照）。就被告涉嫌意圖
    販賣而持有第二級毒品之犯行，公訴意旨僅以被告持有MDMA
    達50顆（驗前淨重13.01 公克，驗後淨重12.98 公克），並
    為警扣得其購買之大、中、小夾鍊袋共5 大包等證據，據以
    推認被告有營利之意圖。惟觀諸被告供稱扣案50顆MDMA係其
    與「小劉」、「小山」、「小婷」為慶祝聖誕節而共同合資
    購買，其所出資購買之MDMA係準備在聖誕派對上供自己施用
    或無償提供予其他朋友施用等節，業經被告於本院羈押訊問
    時提出「小劉」、「小山」、「小婷」之聯絡電話以佐其說
    ，此有該次本院訊問筆錄乙份在卷可憑（見95年度聲羈字第
    794 號卷第7 頁），堪認被告辯稱扣案MDMA係其與友人歡度
    聖誕節而合資購買乙情，並非絕無可採；則被告辯稱扣案之
    夾鍊袋係為了將扣案MDMA分裝以便攜帶至聖誕對派上交付予
    「小劉」、「小山」、「小婷」等人而預先購買乙情，衡情
    即非無稽。況夾鍊袋乃價格便宜且可隨意購得之物品，持有
    夾鍊袋用以分裝毒品之行為，或為方便攜帶外出施用，或為
    便於保存毒品避免潮溼變質，其目的不一而足，自不得僅憑
    被告持有5 大包夾鍊袋即遽認被告必有販售毒品之營利意圖
    。
(三)又按「依據Clark's Analysis of Drugs and Poisons 一書
    第三版之記述：MDMA毒品一般使用劑量介於80和200 毫克之
    間，常使用劑量為100 至150 毫克，…惟產生作用之程序，
    因個人體質、使用方式及對藥物耐受性不同而異。」，有行
    政院衛生署管制藥品管理局93年9 月13日管檢字第09300084
    05函文在卷可稽（見本院卷第92頁）。上開函文所指劑量係
    以毒品之純質淨重而論，本件扣案之MDMA未經鑑驗單位即高
    雄醫學大學附設中和紀念醫院檢驗其純度，無從得知每顆MD
    MA之純質淨重，惟依一般黑市販售之MDMA錠劑，大多以人體
    每次施用之劑量打錠合成個別錠劑，以供一般人每次服用1
    錠，乃屬常情，則扣案50顆MDMA之數量，衡情尚非鉅量；縱
    認扣案50顆MDMA之純度高達百分之百而認其驗前純質淨重為
    13.01 公克，依該函文之所示一般使用劑量之上限200 毫克
    作為每次施用劑量計算，本件扣案50顆MDMA約可使用65次（
    13010 ÷200 ＝65.05 ，小數點後4 拾5 入），亦非逾越一
    般人為施用而持有之合理數量範圍。況輔以被告迭次供稱扣
    案之MDMA係其與「小劉」、「小山」、「小婷」為慶祝聖誕
    節而共同合資購買，其所出資購買部分係準備於即將來臨之
    聖誕派對上施用或供友人享用等語，已如前述，益難認其持
    有50顆MDMA超逾一般為施用而持有之數量。再參以，被告確
    曾因施用第二級毒品MDMA案件，經本院以92年度毒聲字第
    1490號裁定送觀察、勒戒後，認無繼續施用之傾向，於92年
    3 月31日釋放出所，並經臺灣高雄地方法院檢察署檢察官以
    92年度毒偵字第1581號為不起訴處分確定，此有該不起訴處
    分書及臺灣高等法院被告前案紀錄表各乙份在卷可佐，則被
    告所辯扣案之第二級毒品MDMA係為供自己施用等語，即非無
    據。
(四)綜上所述，本件被告以非營利目的販入扣案之MDMA後，何時
    萌生營利之意思？究欲販賣與何人營利？是否另行起意販賣
    而尚未著手販賣之行為？凡此各節，除被告自承其與友人準
    備在聖誕派對上施用扣案之MDMA外，均未見公訴人就此部分
    有何舉證或指出具體之證明方法，且本案並無任何證據可認
    被告曾有販賣第二級毒品MDMA之事證，自不得僅憑扣案之第
    二級毒品MDMA之數量非微，即認被告有何意圖販賣而持有第
    二級毒品之罪嫌，自應依法變更起訴法條予以審究如前。至
    被告供稱其所出資購買之MDMA如在聖誕派對上有朋友需要可
    免費供友人享用等語，本無從認定被告有販售營利之意圖，
    業已論述如前，而被告為警查獲時既尚未舉辦聖誕派對，即
    無證據可認被告供稱可能無償轉讓之對象為何人？以及是否
    已有無償轉讓扣案MDMA之合意而可認被告已著手於轉讓第二
    級毒品MDMA之行為？從而，依被告前揭供詞，亦難認被告有
    何轉讓第二級毒品未遂之犯行甚明，亦予指明。
參、不另為無罪諭知部分（即被訴意圖販賣而持有第三級毒品犯
    行）：
一、公訴意旨另認：被告於前揭時、地向綽號「黑面」之成年男
    子購買愷他命2 大包後（驗後毛重140.38公克），欲利用聖
    誕節派對之機會出售，旋於翌日（20日）前往位於高雄市某
    處之「小北百貨超商」內，購得大、中、小之夾鍊袋共5 大
    包欲予以分裝，並將購得之前揭愷他命毒品連同夾練袋一併
    放置於不知情之趙安良位在高雄市○○區○○路62巷7 號23
    樓之3 住處房間內，伺機出售。因認被告涉犯毒品危害防制
    條例第5 條第3 項之意圖營利而持有第三級毒品罪嫌等語。
二、按犯罪事實應依證據認定之，無證據不得認定犯罪事實；又
    無證據能力之證據，不得作為判斷之依據；再者，無法證明
    被告犯罪者，應諭知無罪之判決，刑事訴訟法第154 條第2
    項、第155 條第2 項、第301 條第1 項分別定有明文。又認
    定不利於被告之事實，須依積極證據，苟積極證據不足為不
    利於被告之事實認定時，即應為有利於被告之認定，更不必
    有何有利之證據；再認定犯罪事實，所憑之證據，無論直接
    或間接證據，其為訴訟上之證明，須於通常一般之人均不致
    有所懷疑，而得確信其為真實之程度者，始得據之為有罪之
    認定，倘其證明尚未達到此一程度，而有合理性懷疑之存在
    時，即無從為有罪之認定，最高法院30年上字第816 號、76
    年台上字第4986號分別著有判例足資參照。是所謂證據，係
    指超越一切合理之可疑，足以認定行為人確有犯罪構成要件
    之積極事證者而言，茍依調查事證之結果，尚非不得為其他
    較有利於行為人之推斷時，本諸罪疑唯輕之法則，自不得為
    不利被告之論斷，合先敘明。
三、訊據被告固不否認有於上揭時、地為警查獲其持有愷他命，
    惟堅詞否認有何意圖販賣而持有第三級毒品犯行，辯稱：扣
    案愷他命係「黑面」出售MDMA50顆與伊時所一併搭售，惟經
    其試用該「愷他命」後，發現並無愷他命之效用，伊顯係遭
    「黑面」所騙而購買扣案2 大包未具愷他命效用之白粉，伊
    絕無另行出售扣案「愷他命」以營利之意圖等語。
四、經查，扣案疑似愷他命之白粉2 包，經本院分別送行政院衛
    生署管制藥品管理局、高雄市立凱旋醫院鑑定結果，該2 單
    位均函覆稱未能檢出愷他命成分，有行政院衛生署管制藥品
    管理局95年12月12日管檢字第0950013349號鑑定書、高雄市
    立凱旋醫院96年3 月9 日高市凱醫驗字第3541號濫用藥物成
    品檢驗鑑定書各乙紙在卷可憑（見本院卷第49頁、第55頁）
    。復經本院依職權送法務部調查局檢驗後，乃確認其中編號
    1 之白粉1 包不含法定毒品成分，淨重39.02 公克，空包裝
    重1.38公克，另一包編號2 之白粉則含第三級毒品第19項毒
    品愷他命（Ketamine）成分，淨重98.85 公克，空包裝重
    1.22公克，純度0.37% ，純質淨重0.37公克，此有該局96年
    4 月16日調科壹字第09600143650 號鑑定書乙紙附卷可稽（
    見本院卷第106 頁）。依上開3 份鑑定報告結果而論，堪認
    其中編號2 之白粉含有愷他命成分甚微，倘未依精密儀器詳
    加檢驗，即難測得其確含愷他命成分及其純度，是行政院衛
    生署管制藥品管理局及高雄市立凱旋醫院均未能檢出其中一
    包白粉確含愷他命成分，非可謂上開2 單位所出具之鑑定書
    與前揭法務部調查局之鑑定結果有何出入。準此，被告辯稱
    扣案之2 包白粉經其試後用均不具愷他命之效用，應屬有據
    。是依扣案愷他命之純質淨重僅有0.37公克，數量極微，且
    被告主觀上亦認扣案之白粉2 包並非愷他命毒品等情觀之，
    公訴意旨認被告係基於轉售營利之意圖而持有前揭愷他命，
    即屬有疑。此外，本院復查無其他證據可認被告有何意圖販
    賣而持有扣案愷他命之犯行。揆諸前揭判例及說明意旨，公
    訴人所舉證據尚不足使本院確信被告確係基於營利之意圖而
    持有扣案之愷他命，而尚有合理性懷疑之存在時，即無從為
    被告有罪之認定，本諸罪疑唯輕之法則，原應為被告無罪之
    諭知，惟被告此部分犯行倘成立犯罪，即與被告前開持有第
    二級毒品犯行具有想像競合犯之裁判上一罪關係，是本院爰
    不另為無罪之諭知。又被告被訴意圖販賣而持有扣案愷他命
    之犯行既經本院為無罪之認定，則扣案之愷他命1 包（淨重
    98.85 公克，空裝重1.22公克，純質淨重0.37公克）及另一
    包不含法定毒品成分之白粉（重39.02 公克，包裝裝重1.38
    公克），自無從宣告沒收，併此敘明。
據上論斷，應依刑事訴訟法第299 條第1 項前段、第300 條，毒
品危害防制條例第11條第2 項、第4 項、第18條第1 項前段、刑
法第11條、第47條第1 項，判決如主文。
本案經檢察官乙○○到庭執行職務。
中　　華　　民　　國　　96　　年　　5 　　月　　31　　日
                  刑事第十二庭  審判長法　官  施柏宏
                                      法  官  洪能超
                                      法  官  林書慧
以上正本證明與原本無異。
如不服本判決，應於判決送達後10日內，向本院提出上訴狀。
中　　華　　民　　國　　96　　年　　6 　　月 　　1　　日
                                      書記官  鍾錦祥
附錄本件論罪科刑法條：
毒品危害防制條例第11條
持有第一級毒品者，處 3 年以下有期徒刑、拘役或新臺幣 5 萬
元以下罰金。
持有第二級毒品者，處 2 年以下有期徒刑、拘役或新臺幣 3 萬
元以下罰金。
持有專供製造或施用第一、二級毒品之器具者，處 1 年以下有期
徒刑、拘役或新臺幣 1 萬元以下罰金。
持有毒品達一定數量者，加重其刑至二分之一，其標準由行政院
定之。
